【裁判字號】    98,裁,2145
【裁判日期】    980910
【裁判案由】    請求徵收補償
【裁判全文】
最  高  行  政  法  院  裁  定
                                      98年度裁字第2145號
上  訴  人  甲○○
被 上訴 人  臺中縣政府
代  表  人  乙○○
上列當事人間請求徵收補償事件，上訴人對於中華民國98年5月2
7日臺中高等行政法院98年度訴字第22號判決，提起上訴，本院
裁定如下：
    主  文
上訴駁回。
上訴審訴訟費用由上訴人負擔。
    理  由
一、按對於高等行政法院判決之上訴，非以其違背法令為理由，
    不得為之，行政訴訟法第242條定有明文。依同法第243條第
    1項規定，判決不適用法規或適用不當者，為違背法令；依
    同法第243條第2項規定，判決有該條項所列各款情形之一者
    ，為當然違背法令。又提起上訴，應以上訴狀表明上訴理由
    並應添具關於上訴理由之必要證據，復為同法第244條第1項
    第4款及第2項所明定。是當事人提起上訴，如以原審判決有
    不適用法規或適用不當為理由時，其上訴狀應有具體之指摘
    ，並揭示該法規之條項或其內容；如以原審判決有行政訴訟
    法第243條第2項所列各款情形為理由時，其上訴狀應揭示合
    於該條款之事實。上訴狀或理由書如未依上述方法表明，或
    其所表明者顯與上開法條規定之違背法令情形不相合時，即
    難認為已合法表明上訴理由，其上訴自非合法。
二、緣上訴人於民國（下同）94年5月4日因拍賣取得坐落臺中縣
    大里市○○段617-2地號土地（下稱系爭土地），面積609.1
    7平方公尺，持分6分之5，系爭土地毗鄰被上訴人辦理臺中
    縣大里3期第3鄰里市地重劃區，屬重劃區外土地，該重劃區
    ○道路開闢工程，按當時臺灣省政府地政處土地重劃工程規
    劃總隊（現為內政部土地重劃工程處）設計之重劃工程預算
    書之道路施工圖量取本路段長度，其區○道路有延伸設計至
    重劃區外之系爭土地，市地重劃工程於83年間完工，系爭土
    地經闢建為道路。上訴人以系爭土地未規劃為重劃區內土地
    ，更未依相關法規對土地辦理徵收補償，又未經前地主及上
    訴人同意，擅自於82年、83年間將土地開闢為柏油道路，更
    於90年、91年間將土地提供車輛行人通行為由，於96年11月
    29日向被上訴人請求就上訴人所有系爭土地所有權應有部分
    6分之5辦理徵收補償並發給徵收補償費新臺幣（下同）11,1
    24,561元（嗣擴張為11,946,714元）。被上訴人以96年12月
    25日府地劃字第0960337065號函復上訴人表示：「．．．目
    前系爭土地既已為既成道路用地，則應依未辦徵收之既成道
    路土地處理原則，由該道路管理機關（大里市公所）視財政
    狀況辦理土地取得。」等語，上訴人不服，提起訴願，經訴
    願決定撤銷被上訴人96年12月25日府地劃字第0960337065號
    函，被上訴人乃重以97年8月18日府地劃字第0970227742號
    函復上訴人表示所請仍歉難照辦。上訴人不服，循序提起行
    政訴訟，經原審法院判決駁回後，提起本件上訴。
三、上訴意旨雖主張：原審判決違反司法院釋字第400號及第440
    號意旨，認上訴人無權請求被上訴人徵收及補償，有行政訴
    訟法第243條第1項及第2項第6款判決不適用法則及判決理由
    矛盾之違背法令；原審判決違反憲法保障人民財產權，而認
    上訴人無權提起請求徵收補償，係判決不適用法則及判決理
    由矛盾之違背法令；現行已有徵收補償之依據，如土地法第
    208條第2款、第231條、第236條第1項、土地徵收條例第3條
    第2款、第30條第1項及土地徵收條例施行細則第29條之規定
    ，原審認上訴人無權請求，則上述規定即形同具文，故有行
    政訴訟法第243條第2項第6款之判決理由矛盾；需地機關為
    被上訴人應由被上訴人辦理徵收補償至為明確，原審認上訴
    人無權請求被上訴人發給徵收補償費，有行政訴訟法第243
    條第2項第6款理由矛盾之違法；原審未查明並請被上訴人提
    供當初設計、施工、驗收係由何機關辦理之相關證據，有行
    政訴訟法第243條第2項第6款理由不備之違背法令；被上訴
    人未辦理徵收取得系爭土地，已違法侵害上訴人私有財產權
    ，復於上訴人請求依法徵收補償時，委責大里市公所辦理，
    顯然違背憲法第15條及行政程序法「依法行政」之法則；原
    審判決僅就一般「公法上」之觀點予以審認徵收權之行使及
    其發動權與核准權在於國家，未就具體個案審酌，當人民「
    私有土地」被行政機關不法侵害時，在「法律上」人民有無
    以「公用徵收」請求救濟之權利，而全面否定上訴人請求權
    之存在，顯有判決適用法規不當之情事等語，惟原判決已論
    明依土地徵收條例第13條、第14條、第17條、第18條及第19
    條規定，國家因交通事業需要，固得徵收私有土地，然應由
    需用土地人依上開規定，擬具詳細徵收計畫書，並附具徵收
    土地圖冊或土地改良物清冊及土地使用計畫圖，申請徵收土
    地或土地改良物，送由核准徵收機關，即土地徵收之中央主
    管機關內政部核准，經作成核准之徵收處分後，再由土地徵
    收之執行機關即直轄市或縣（市）主管機關為公告及將需用
    土地人繳交之補償費發給應領取補償費之人，以完成徵收之
    程序，是作成核准徵收之機關為內政部，為徵收執行機關之
    縣市政府，並無依土地所有權人徵收土地之請求作成徵收處
    分之可能。土地法第208條第2款、第231條前段、第236條第
    1項及土地徵收條例第3條第2款、土地徵收條例施行細則第
    29條等有關土地徵收之規定，均難作為上訴人可以請求被上
    訴人就系爭土地辦理申請徵收手續之依據，亦難據以認本件
    情形，被上訴人應就系爭土地作成徵收之處分。本件上訴人
    所有之上開系爭土地，既未有依法徵收之事實，上訴人尚無
    請求被上訴人發給徵收補償費之權利。是上訴人請求被上訴
    人發給徵收補償費11,946,714元，亦為無理由，應予駁回等
    語。經核本件上訴理由，僅係重複其主觀歧異之見解，就原
    審認定事實及適用法律之職權行使，指摘為不當，並就原審
    已論斷者，泛言未論斷，或就原審所為論斷，泛言其論斷矛
    盾，而非具體表明合於不適用法規、適用法規不當、或行政
    訴訟法第243條第2項所列各款之情形，難認對該判決之如何
    違背法令已有具體之指摘。依首開規定及說明，應認其上訴
    為不合法。
四、依行政訴訟法第249條第1項前段、第104條、民事訴訟法第9
    5條、第78條，裁定如主文。
中    華    民    國    98    年    9     月    10    日
                    最高行政法院第七庭
                        審判長法官  藍  獻  林
                              法官  廖  宏  明
                              法官  張  瓊  文
                              法官  姜  素  娥
                              法官  林  文  舟
以  上  正  本  證  明  與  原  本  無  異
中    華    民    國    98    年    9     月    11    日
                              書記官  邱  彰  德


司法院資訊處製作；財團法人民間司法改革基金會備份。
